【裁判字號】    88,自,374
【裁判日期】    890302
【裁判案由】    偽造文書
【裁判全文】
臺灣板橋地方法院刑事判決                          八十八年度自字第三七四號
    自  訴  人  甲 ○ ○
    代  理  人  戊 ○ ○
    被      告  壬○○○
    選任辯護人  李金澤
右列被告因偽造文書案件，經自訴人提起自訴，本院判決如左：
    主      文
壬○○○無罪。
    理      由
一、自訴意旨略以：自訴人甲○○為郁勇股份有限公司（下簡稱郁勇公司）股東，被
    告壬○○○為郁勇公司法定代理人，已有多年未召開郁勇公司股東會，然自訴人
    卻發覺郁勇公司於民國八十五年七月九日及八十六年五月十二日，竟二次申請修
    訂公司章程，且其中自訴人甲○○於八十六年五月十二日至財團法人車輛研究測
    試中心洽公，進入時間為當日下午一時四十分，至五時二十分始離去，該中心位
    於新竹縣湖口鄉，距離郁勇公司所在地臺北市北投區至少一個小時以上之車程，
    自訴人於當天下午二時根本不在臺北，無參加郁勇公司董事會之可能，若非被告
    偽造自訴人印章制作股東會議事錄，當不能申請變更章程登記，因認自訴人涉有
    刑法盜用印章、偽造私文書等罪嫌云云。
二、按犯罪事實應依證據認定之，無證據不得推定其犯罪事實，又不能證明被告犯罪
    或其行為不罰者，應諭知無罪之判決，刑事訴訟法第一百五十四條、第三百零一
    條第一項分別定有明文。次按認定不利於被告之事實，須依積極證據，茍積極之
    證據本身存有瑕疵而不足為不利於被告事實之認定，即應為有利於被告之認定，
    更不必有何有利之證據，而此用以證明犯罪事實之證據，猶須於通常一般人均不
    至於有所懷疑，堪予確信其已臻真實者，始得據以為有罪之認定，倘其證明尚未
    達到此一程度，而有合理性之懷疑存在，致使無從為有罪之確信時，即應為無罪
    之判決，此有最高法院八十二年度臺上字第一六三號判決、七十六年度臺上字第
    四九八六號、三十年度上字第八一六號等判例意旨可資參照。
三、訊據被告壬○○○堅決否認有何犯行，辯稱：前揭董事會及會議紀錄均屬真實，
    彼時自訴人為郁勇公司股東兼廠長，必然出席無疑，又自訴人印章早已依約交付
    會計師保管，並應公司需用，授權會計師行使，非被告所得偽造或盜用等語。自
    訴人認被告涉有前開犯嫌，乃以其於八十六年五月十二日，係至址設新竹縣湖口
    鄉之財團法人車輛研究測試中心洽公，無參加會議之可能，會議記錄竟記載其出
    席，並用印於會議紀錄，顯不符實，為其主要證據。
四、經查：
    （一）郁勇公司前開董事會會議記錄及變更之公司章程所出現印文及印文所由生
          之印章真偽與用途，自訴人曾稱：「（問，是否將印章放在公司？）是的
          ，用來開立檢測單，我們是作瓦斯車改裝。」（見本院八十八年十月二十
          八日訊問筆錄），嗣又謂：「上開印章及印文是真的，但我沒有授權被告
          蓋用，這個章是之前公司代刻的，是在前次辦理股份轉讓時所用的，用完
          我就留在公司，沒有帶走，所以我認為是被告盜用印章、印文。」（見本
          院八十九年十二月二十八日審判筆錄），顯見自訴人就印章、印文之真正
          ，並不爭執，然就該印章留在郁勇公司之原因及用途，前後敘述不一，是
          否飾詞避就，非無可疑，已難遽信；
    （二）又就董事會出席情形，證人即郁勇公司股東丙○○證稱：「自訴人甲○○
          開會的時候他會在，但實際上作決策是大家一起作決策，只要大家講好就
          好了，在營運的時候是證人庚○○在負責，公司會通知我們開會，討論的
          內容是公司的決策，並沒有特別的公告。」「甲○○是廠長，開會的時候
          是在公司他都會在場。」（見本院八十八年十二月二十日訊問筆錄）；證
          人即郁勇公司股東丁○○證稱：「我跟劉家認識十幾年了，公司開會的時
          候我有去，他是用電話找我去開會，公司不定時的通知我們開會，開會的
          內容都是討論公司的問題，開會的時候並不是都是劉家的人，自訴人李俊
          賢是廠長，開會的時候他都有在場，因為要報告公司的業務，公司變更章
          程的事情我知道，變更幾次太久了我記不起來，通知我們就是要開股東會
          議或董監事會議，開會的時候被告壬○○○大部分都會在，如何他不在的
          時候，都是由他兒子證人庚○○在負責，我們有放印章在公司，有委任會
          計師，印章一直就放在公司，董事決定要用都可以用。」（見本院八十八
          年十二月二十日訊問筆錄）；證人庚○○則稱：「我是負責財物的調度跟
          股東協議，因為大部份是家族裡面的人，公司是由我母親負責，我母親他
          是不定期的去，公司有開過股東會議，我們是向前手頂過來，業務繁雜，
          我們都是每一個用電話通知，股東都會到，自訴人甲○○是公司的廠長，
          每一次開會他都會去，在公司決議每一次股東都會在，例如地址變更廠長
          怎麼可能不知道，他負責技術轉移，所以開會他一定會在，公司的印章是
          一開始就放在會計師那裡」等語（見本院八十八年十二月二十日訊問筆錄
          ）；證人己○○證陳：「（問，八十五年七月九日、八十六年五月十二日
          會議記錄你是否有參加？）我有參加，我是紀錄，討論的事項很單純，我
          媽媽就叫我寫一些，開會會有主題，看是由誰負責，就由他來報告，李俊
          賢都會在，要他報告的時候他會報告，上面的印章是一開始就放在會計師
          那裡授權使用」等語（見本院八十八年十二月二十日訊問筆錄）；證人劉
          剛俊證述：「（問，你在郁勇公司擔任何職位？）檢驗汽車及請款的行政
          工作。」「（問，公司開股東會議的時候是否都是以電話通知？）是，因
          為都是自己人，甲○○是廠長都會在場，其他的人都會事先以電話聯絡，
          都會到場。」（見本院八十八年十二月二十日訊問筆錄）；證人乙○○則
          稱：「我成為股東是因為要向銀行融資，但是證人庚○○的債信有問題由
          我當人頭到銀行當保證人，我有開過會，是證人庚○○通知我去開會，我
          雖然是人頭，但是我也是掛名董事，所以我也會去，開會時所有的股東都
          會到，我去開過二次會，都是討論公司的地址移轉，及董事的變更，當時
          討論的內容就是證人庚○○變更為我，還有討論增資案，會了公司的正常
          運轉，我不記得有其他的事，董事有被告壬○○○、證人丙○○、證人劉
          仁龍、證人己○○、證人辛○○、證人丁○○、自訴人甲○○、自訴人范
          錫永，變更那一次我都有帶印章交給會計師處理。」（見本院八十九年二
          月十七日審判筆錄），參合卷內由自訴人所立具「茲往後如有正當理由須
          配合用印，今日印章已由甲○○於中華民國八十七年七月三日取回」之單
          據，俱徵被告所辯諸情非虛；
    （三）至於自訴人於八十六年五月十二日是否赴財團法人車輛研究測試中心乙節
          ，依卷內財團法人車輛研究測試中心八十九年六月九日車（八九）管字第
          二四一二號函及所附來賓登記單所示，該測試中心調閱當年五月份之來賓
          會客紀錄，僅查李員（甲○○）於八十六年五月十三日之到訪紀錄，與被
          告所辯核無不合；自訴人雖亦提出財團法人車輛研究測試中心八十六年五
          月十二日來賓登記單為證，惟該來賓登記單猶蓋有財團法人車輛研究測試
          中心八十九年一月十七日收發章，此與財團法人車輛研究測試中心函所附
          來賓登記單上無何戳記之情形，有顯著不同，又財團法人車輛研究測試中
          心函所附來賓登記單各欄記載內容均與各欄意旨相符，然自訴人自提之來
          賓登記單，其受訪人欄竟記載為「業務」，受訪部門則書為「范小姐」，
          記載內容與欄旨不符之異狀，至為灼然，自難信實；
    綜上，自訴人所舉事證，非無瑕疵可指，未足排除合理之懷疑，確實證明被告有
    其所訴犯行，被告所辯，非無可採，揆諸首開法條規定及說明，本件核屬不能證
    明被告犯罪，即應為無罪之諭知，以昭審慎。
據上論結，應依刑事訴訟法第三百四十三條、第三百零一條第一項，判決如主文。
中      華      民      國     九十     年      一      月     十一     日
                                  臺灣板橋地方法院刑事第六庭
                                      法  官  蔡  新  毅
右正本證明與原本無異。
如不服本判決，應於判決送達後十日內，向本院提出上訴狀（應附繕本），上訴於臺
灣高等法院。
                                      書記官  謝  麗  秋
中      華      民      國     九十     年      一      月     十一     日


司法院資訊處製作；財團法人民間司法改革基金會備份。
